【裁判字號】    94,交易,617
【裁判日期】    950621
【裁判案由】    業務過失傷害
【裁判全文】
臺灣臺北地方法院刑事判決             94年度交易字第617號
公  訴  人  臺灣臺北地方法院檢察署檢察官
被      告  甲○○
                      樓
上列被告因業務過失傷害案件，經檢察官提起公訴（94年度偵字
第11441號），本院判決如下：
    主  文
甲○○無罪。
    理  由
一、公訴意旨略以：被告甲○○以駕駛計程車為業，為從事駕駛
    業務之人，於民國九十四年十一月二十七日上午八時二十五
    分許，駕駛車牌號碼五二七—ＣＧ號營業用小客車，由西往
    東沿臺北市○○路第一快車道行近八三號前閃光號誌之交岔
    路口時，本應注意汽車行駛時，駕駛人應注意車前狀況，隨
    時採取必要之安全措施，且因雨霧致視線不清時，應減速慢
    行，作隨時停車之準備，而依當時情形，又無不能注意之情
    事，竟疏未注意。適告訴人乙○○駕駛車牌號碼ＤＵＹ—四
    七九號輕型機車沿同方向同路段慢車道行駛，亦疏未注意警
    戒後方即貿然變換至第一快車道欲由路口左轉彎行進，被告
    見狀，竟僅按鳴喇叭示警，疏未及時採取煞車或閃避等安全
    措施以避免危害之發生，且當時下雨視線不清，亦未減速慢
    行作隨時停車之準備，仍執意前行，其所駕營業用小客車右
    前車角遂不慎與告訴人所駕機車左側車身發生碰撞，致告訴
    人倒地受有頭部撞傷、頭暈、下背挫傷頭痛、左腳撞傷等傷
    害，因認被告涉犯刑法第二百八十四條第二項前段之業務過
    失傷害罪嫌。
二、按犯罪事實應依證據認定之，無證據不得認定犯罪事實，刑
    事訴訟法第一百五十四條第二項定有明文。又認定不利於被
    告之事實，須依積極證據，苟積極證據不足為不利於被告事
    實之認定時，即應為有利於被告之認定，更不必有何有利之
    證據，最高法院三十年上字第八一六號著有判例可資參照；
    且告訴人之告訴，係以使被告受刑事訴追為目的，是其陳述
    是否與事實相符，仍應調查其他證據以資審認；被害人之陳
    述如無瑕疵，且就其他方面調查又與事實相符，固足採為科
    刑之基礎，倘其陳述尚有瑕疵，則在未究明前，遽採為論罪
    科刑之根據，即難認為適法；告訴人以使被告受刑事處分為
    目的，所陳被害情形，以及對於被告之攻擊，必須無瑕疵可
    指，而就其他方面調查又與事實相符者，始得資為判決之基
    礎，迭經最高法院五十二年台上字第一三○○號、八十三年
    度台上字第九八九號、五十五年度台上字第一七號、七十九
    年度台上字第三九二三號、八十一年度台上字第三五三九號
    判例闡釋甚明。
三、本件公訴意旨認被告甲○○涉犯業務過失傷害之罪嫌，無非
    係以告訴人乙○○之指訴、臺北市立聯合醫院忠孝院區驗傷
    診斷書一紙、臺北市政府警察局交通警察大隊道路交通事故
    現場圖、談話記錄表、調查報告表（一）（二）、補充資料
    表、交通事故研判表及現場照片等為其論據。訊據被告雖承
    認其於前開時、地，駕駛上開營業小客車與告訴人所騎乘之
    輕型機車發生車禍，告訴人因而受有頭暈、下背挫傷等傷害
    ，惟堅決否認有何過失，並辯稱：告訴人從路緣斜切過來變
    換車道，切過來前，我老遠就按喇叭示警，可是她不聽，還
    是切過來，頭也沒有回頭看，且鑑定結果也說我沒有過失等
    語。
四、經查：
  (一)被告對公訴人所提證據之證據能力沒有意見（本院卷第十二
    頁），而證人即告訴人於接受警員詢問及檢察官訊問時所為
    之陳述，為被告以外之人於審判外之言詞陳述，依刑事訴訟
    法第一百五十九條第一項之規定，上述陳述原則上雖不具證
    據能力；本院審酌上開陳述作成時之狀況為適當，並無不可
    信之情況，且證人乙○○於本院九十五年六月七日審理時，
    已基於證人地位、經合法具結、並在賦予被告對質詰問機會
    之情形下為證述，則其上開審判外之陳述，依刑事訴訟法第
    一百五十九條之一第二項及第一百五十九條之五第一項之規
    定，取得證據能力。
  (二)被告係以駕駛營業小客車為業，於上開時間駕駛上開車輛由
    西往東沿臺北市○○路第一快車道行駛，行近該路段八三號
    前閃光號誌之交岔路口時，與騎乘上開機車同方向變換車道
    之告訴人發生車禍，致被告所駕駛營業用小客車右前車角與
    告訴人所駕機車左側車身發生碰撞，告訴人並因而受有頭暈
    、下背挫傷等傷害而被告並未受傷等情，業據被告供述在卷
    可參，並有告訴人提出之臺北市立聯合醫院忠孝院區驗傷診
    斷書一紙，及臺北市政府警察局交通警察大隊道路交通事故
    現場圖、補充資料表及現場照片四張在卷可資佐證（九十四
    年度偵字第一一四四一號卷第十九、六八、六九、七五、七
    六頁），此部分事實，固堪認定。至於公訴人指告訴人尚有
    左腳撞傷之傷害云云，雖經告訴人到庭結證表示當天腳踝有
    腫起來等語，然上揭驗傷診斷書上並無是項記載，則告訴人
    是否受有該項傷害，尚難認定。
  (三)本件事故發生之原因，雖經告訴人於事故發生當時接受員警
    詢問時指稱：我車沿松德路慢車道西南往東北方向變換車道
    ，欲往對面巷子左轉，當我車由路緣起步出來時，先禮讓一
    部自小客車先行後，確定松德路沒有車始往東北斜切，當我
    車行駛第一車道時，突然聽到左後方有二聲喇叭聲，隨即我
    車左側車身遭撞擊等語（見九十四年度偵字第一一四四一號
    卷第七○頁談話紀錄表）；後於九十四年三月十八日偵查中
    指稱：當時我騎機車經過該路口，因為要等紅燈，所以將車
    速放慢，被告未注意前方，將我撞上等語（九十四年度他字
    第二○九七號卷第二頁）；又於九十四年七月二十日偵查中
    指稱：當時騎機車在松德路中間車道往松山方向，因當時路
    邊有車輛要出來，我就往內側偏行，在內側車道被被告駕駛
    計程車由左後方追撞等語（見九十四年度偵字第一一四四一
    號卷第四七頁）；然於本院審理中到庭結證稱：本來行駛在
    外側車道，因為機慢車道整排都有停車，所以行駛在中間車
    道，那時沒有要左轉，跟被告碰撞地點是在機車停等區，因
    為當時有行人要通過，我被撞了之後，人摔過了斑馬線等語
    （本院卷第四六頁），告訴人就車禍原因及碰撞發生地點前
    後各次之指訴均不相同，其所述已屬可疑，且依告訴人提出
    之驗傷診斷書上所記載之受傷情形為「主訴頭暈、下背挫傷
    」，顯然發生碰撞之後，傷勢尚非嚴重，則告訴人於本院結
    證稱是在機車停等區遭碰撞後，摔過斑馬線云云，難認與事
    實相符。
  (四)依上揭補充資料表記載，告訴人車損位置在機車左側車身，
    被告營業小客車車損位置則在右前車角保險桿部位，顯然被
    告與告訴人雙方之行向應有一定之角度差異；再就卷附現場
    照片觀之，被告駕駛之營業小客車最終停車位置在西向東第
    一車道往前延伸處且車身筆直，可知，本案應係告訴人直接
    自外側斜向變換至第一車道，未讓行駛第一車道直行之被告
    所駕駛之營業小客車先行，且未注意安全距離，以致發生事
    故，故被告於事故發生當時警詢中所供陳：告訴人當時沿松
    德路慢車道路緣西南往東北方向斜切行駛，並未打方向燈，
    我按喇叭示警，但告訴人仍繼續行駛，我踩煞車不及而與機
    車發生碰撞等語（見九十四年度偵字第一一四四一號卷第七
    一頁），應與事實相符，應堪採信。
  (五)另外，被告見告訴人從路緣斜切過來欲變換至內側第一車道
    時，即曾按喇叭示警，此亦有上揭告訴人與被告之談話紀錄
    表足憑，告訴人既執意往內側車道斜切，致使被告煞車不及
    ，無從閃避而與告訴人機車發生碰撞，自難認被告有何未注
    意車前狀況之過失。再者，依照上揭事故現場圖所示，事故
    現場並未留下營業小客車煞車痕跡及落土碎片等跡證，且由
    被告與告訴人之車損情況判斷，尚不足以認定被告有何超速
    或未減速行駛之情形，故公訴人認被告未減速慢行作隨時停
    車之準備云云，缺乏證據以實其說。此外，本案經依公訴人
    之聲請送行車事故鑑定及依告訴人之聲請再送覆議之結果，
    均認本案交通事故之發生係因告訴人變換車道未注意安全距
    離所致，被告並無肇事原因，此有台北市車輛行車事故鑑定
    委員會九十五年二月二十三日鑑定意見書（本院卷第十七至
    十九頁）及台北市車輛行車事故鑑定覆議委員會九十五年五
    月二十九日鑑定覆議意見書（本院卷第四○至四二頁）各一
    份在卷足憑，是本案尚難僅憑告訴人之上開指訴，即逕認被
    告有何過失駕駛營業小客車致告訴人受傷之情形。
五、綜上所述，公訴人所提出之證據並無法證明被告有何業務過
    失傷害之犯行，此外，復查無其他積極證據足資證明被告確
    有公訴人所指之上開犯行，揆諸首揭規定及說明，本案既不
    能證明被告犯罪，即應為無罪判決之諭知。
據上論斷，應依刑事訴訟法第三百零一條第一項判決如主文。
本案經檢察官蕭惠菁到庭執行職務。
中    華    民    國    95    年    6     月    21    日
                  刑事第十庭審判長法  官  林婷立
                                  法  官  林柏泓
                                  法  官  紀文惠
以上正本證明與原本無異。
如不服本判決，應於判決送達後10日內，向本院提出上訴狀。
                                  書記官  劉新怡
中    華    民    國    95    年    6     月    21    日


司法院資訊處製作；財團法人民間司法改革基金會備份。
